臺灣高等法院臺中分院刑事裁定　
111年度抗字第466號

抗  告  人  
即受刑人    陳思嘉
上列抗告人即受刑人因聲請撤銷緩刑案件，不服臺灣臺中地方法
院111年度撤緩字第35號中華民國111年4月1日裁定，提起抗告，
本院裁定如下：
    主  文
抗告駁回。
    理  由
一、抗告人即受刑人陳思嘉(下稱抗告人）抗告意旨略以：因疫
    情期間工作難尋，抗告人好不容易於民國109年8月間尋得全
    國加油站工作（於110年5月7日從全國加油站離職後，雖於1
    10年5月8日起至110年11月15日間、110年12月9日起迄今無
    勞保投保紀錄，然抗告人有持續從事臨時工等未投保勞保之
    工作），又因背負汽、機車貸款，需要定期還款，汽車貸款
    每月金額高達1萬346元，家中尚有年邁之父母需給付孝親費
    ，再謀生不畢及經濟拮据之情形下，因工作忙錄，無法向公
    司請假，導致一時無法兼顧履行義務勞動，惟抗告人實非刻
    意置緩刑負擔於不顧，此觀抗告人先前於109年8月21日起至
    110年3月26日止已有按期履行7小時之勞務，並有於110年5
    月19日致電臺灣高雄地方檢察署表達執行義務勞務之意願，
    接著於110年9月25日起至110年12月23日止亦有履行7小時之
    勞務可知，抗告人主觀上惡性非重大，實係因受疫情影響工
    作難尋，於工作尚未穩定時，難以主動開口向公司請假，心
    中深怕因無法配合公司人力安排而遭資遣。揆諸上情，應可
    認抗告人並無故意不履行，無正當事由拒絕履行或顯有逃匿
    之虞等情事，尚難認其有違反刑法第75條之1第1項第44款情
    節重大之情形。是抗告人僅因一時工作忙碌，無法向公司請
    假，未能如期履行義務勞務，尚不足認原宣告之緩刑難收其
    預期效果，而有執行刑罰之必要，亦難認抗告人違反緩刑負
    擔情節已達重大之程度，且抗告人對於先前未完成履行負擔
    心中深感悔悟，如今工作已逐健穩定，未來定會遵期履行完
    成負擔。再查，抗告人教育程度僅有高職畢業，以現今泰半
    人皆有大學文憑之社會情狀而言，足見其智識程度與社會地
    位皆不高，現有幸於工廠擔任作業員一職，且身兼家庭手工
    ，是抗告人好不容易獲得正當穩定工作，若依原裁定撤銷緩
    刑入監執行，則抗告人必定失去工作，不僅將令抗告人一家
    陷入困境，也勢必無法遵期償還車貸，影響抗告人信用，同
    時亦影響銀行債權。綜上，原裁定撤銷緩刑宣告，似嫌速斷
    ，為此，請求撤銷原裁定云云。
二、按緩刑宣告，得斟酌情形，命犯罪行為人向指定之政府機關
    、政府機構、行政法人、社區或其他符合公益目的之機構或
    團體，提供40小時以上240小時以下之義務勞務；受緩刑之
    宣告而有違反刑法第74條第2項第1款至第8款所定負擔情節
    重大，足認原宣告之緩刑難收其預期效果，而有執行刑罰之
    必要者，得撤銷其宣告，刑法第74條第2項第5款、第75條之
    1第1項第4款分別定有明文。而緩刑宣告是否得撤銷，除須
    符合刑法第75條之1第1項各款之要件外，本條並採裁量撤銷
    主義，賦予法院撤銷與否之權限，特於同條第1項規定「足
    認原宣告之緩刑難收其預期效果，而有執行刑罰之必要」供
    作審認之標準。又所謂違反第74條第2項第1款至第8款所定
    負擔「情節重大」者，當從受判決人自始是否真心願意接受
    緩刑所附之條件，或於緩刑期間中是否顯有履行負擔之可能
    而隱匿或處分其財產、故意不履行、無正當事由拒絕履行或
    顯有逃匿之虞等情事而言，考量受刑人未履行條件情形與被
    害人所受損害間，依比例原則綜合衡酌原宣告之緩刑是否難
    收其預期之效果，而確有執行刑罰之必要，資以決定該緩刑
    宣告是否應予撤銷。
三、經查：
　㈠抗告人因共同以網際網路對公眾散布而犯詐欺取財未遂案件
    ，經臺灣高雄地方法院於109年3月10日以107年度訴字第650
    號判決判處有期徒刑6月，緩刑2年，緩刑期間付保護管束，
    並應向指定之政府機關、政府機構、行政法人、社區或其他
    符合公益目的之機構或團體，提供80小時之義務勞務，於10
    9年4月24日確定後，經臺灣高雄地方檢察署（下稱高雄地檢
    署）於109年6月24日通知抗告人執行附條件緩刑，並於109
    年6月29日以雄檢榮崴109執緩303字第1090044247號函囑託
    臺灣臺中地方檢察署（下稱臺中地檢署）代為執行等情，此
    有上開判決書、臺灣高等法院被告前案紀錄表、高雄地檢署
    檢察官執行附條件緩刑案件通知書及高雄地檢署109年6月29
    日雄檢榮崴109執緩303字第1090044247號函在卷可稽。
　㈡關於抗告人應於緩刑期間（109年4月24日起至111年4月23日
    止）提供80小時之義務勞務部分，經①臺中地檢署於109年7
    月14日以中檢增哉109執護勞助43字第1099071435號函請抗
    告人於109年8月19日上午8時30分到案執行緩刑之義務勞務
    ，並參加緩刑之義務勞務勤前說明會，惟抗告人並未遵期到
    案，並參加義務勞務說明會；嗣臺中地檢署再於109年8月21
    日以中檢增哉109執護勞助43字第1099085923號函告誡抗告
    人未遵期於109年8月19日到案並參加勤前說明會，違反履行
    義務勞務應遵守事項，並請抗告人於109年9月16日上午8時4
    0分至臺中地檢署參加勤前說明會並於當日下午1時前往指定
    機構臺中市大安區公所報到及履行義務勞務，嗣後如再有違
    誤，得聲請撤銷緩刑之宣告，有上開函文、義務說明會簽到
    單、處遇意見表在卷可佐。②抗告人於收受上開函文通知後
    ，並未及參加該日之義務勞務說明會，惟尚能遵期至檢察署
    報到，表示其可服勞務之時段為每週二、四上午8時至下午5
    時，並於該日下午依規定至指定機構臺中市大安區公所報到
    ，是臺中地檢署再於109年9月18日以中檢增哉109執護勞助4
    3字第1099096902號函就抗告人未遵期於109年9月16日參加
    勤前說明會，違反履行義務勞務應遵守事項，予以告誡，並
    請抗告人於109年10月21日上午8時40分至地檢署參加勤前說
    明會，有上開函文、義務說明會簽到單、處遇意見表、觀護
    輔導紀要、義務勞務執行須知、臺中市大安區公所執行義務
    勞務通知書、義務勞務執行協議書、義務勞務執行期間注意
    事項說明簡圖等在卷可稽。
　㈢抗告人雖於109年9月16日起，經臺中地檢署依其所能服勞務
    之時間安排至「臺中市大安區公所」報到並執行義務勞務，
    然迄於110年3月26日止，抗告人僅履行7小時之勞務，期間
    經臺中地檢署先後於109年11月11日、109年12月28日、110
    年2月5日、110年3月15日發函告誡並告以未履行法律效果，
    仍未能改善抗告人之履行狀況，臺中市大安區公所因認抗告
    人無意願繼續執行勞務，遂於110年3月26日結案並通知臺中
    地檢署，臺中地檢署遂於110年5月3日以中檢增碩109執緩助
    6350字第11090457441號函知高雄地檢署無法代為執行，有
    執行義務勞務處遇意見表、約談報告表、義務勞務執行須知
    、通知單、義務勞務執行協議書及臺中地檢署告誡函、送達
    證書、執行義務勞務結案通知書及臺中地檢署110年5月3日
    中檢增碩109執緩助6350字第11090457441號函在卷可憑。足
    見臺中地檢署依抗告人所表示能提供服勞務時間，安排至指
    定機構臺中市大安區公所履行義務勞務，抗告人猶未能遵時
    履行，且經臺中地檢署多次告誡亦未改善，抗告人履行義務
    勞務之意願顯然不足，應堪認定。
　㈣嗣抗告人於110年5月19日雖致電高雄地檢署表達執行義務勞
    務之意願，經該署審酌後，再次囑託臺中地檢署代為執行，
    經臺中地檢署依其所能服勞務之時間（每週六、日上午8時
    至12時、下午1時至5時）安排抗告人於110年9月25日起至臺
    中市立圖書館大雅分館報到並執行義務勞務，然抗告人無正
    當理由於首次履行期日（即110年9月25日）即未前往履行該
    次義務勞務，且迄至110年12月23日止，被告亦僅再履行7小
    時之勞務，期間亦經臺中地檢署先後於110年9月30日、110
    年10月26日、110年12月6日發函告誡並告以未履行法律效果
    ，仍未能改善抗告人之履行狀況，臺中市立圖書館大雅分館
    因認抗告人無意願繼續履行勞務，乃於110年12月23日結案
    並通知臺灣臺中地方檢察署，有執行義務勞務處遇意見表、
    約談報告表、義務勞務執行須知、通知單、義務勞務執行協
    議書及臺灣臺中地方檢察署告誡函、送達證書、執行義務勞
    務結案通知書附卷可參。益徵抗告人對於高雄地檢署延長履
    行義務勞務期間，再次給予抗告人履行義務勞務之機會，抗
    告人猶未珍惜，顯欠缺履行本案義務勞務之主觀意願。
　㈤綜上，抗告人對其應向檢察官所指定之機構履行義務勞務，
    怠於完成前揭緩刑宣告所附負擔，自109年9月16日至110年1
    2月23日止，總共僅履行14小時之義務勞務，執行比率甚低
    ，堪認抗告人對其法定義務抱持輕忽懈怠之態度，未能珍惜
    法院給予之自新機會。原裁定法院因而認抗告人違反刑法第
    74條第2項第5款所定負擔情節重大，足認原宣告之緩刑難收
    其預期效果，而有執行刑罰之必要，是檢察官依刑法第75條
    之1第1項第4款規定聲請撤銷緩刑宣告，並無不合，乃准許
    聲請，經核其認事用法要屬允當，核無違誤。
四、至抗告人固以前開情詞提起抗告。然查，臺中地檢署歷次所
    寄發之告誡函，均係依照抗告人所陳報之住所地址寄發，且
    均已發生合法送達之效力。再者，抗告人於109年9月17日前
    往臺中地檢署報到並於109年10月21日參加義務勞務勤前說
    明會，對於義務勞務期間內所應遵守之事項（包括應於履行
    期間完成義務勞務之指定時數；未經機構主管監督人同意，
    不得無故未到等），自當有所瞭解，足認抗告人已知悉其應
    按時履行義務勞務，且有能力履行。又抗告人既獲緩刑宣告
    並交付保護管束，理應把握機會，配合執行，然抗告人於10
    9年8月19日即無故未參加義務勞務勤前說明會，且期間曾經
    檢察官多次函文告誡，函文中均載明若嗣後再有遲誤，得聲
    請撤銷緩刑宣告，足見抗告人係充分瞭解緩刑負擔之內容及
    不遵期履行之後果，惟抗告人均未予置理，屢勸不聽，最終
    亦僅履行完成義務勞務14小時，已完成時數佔總時數之百分
    之17.5，比例甚低。甚且抗告人經同意延長履行義務期間之
    首次履行期日（即110年9月25日）即未到場履行，顯見抗告
    人欠缺履行前揭緩刑宣告所附條件之主觀意願。況且抗告人
    於原裁定法院訊問時，僅陳稱其有欠債，其要做二份工作，
    所以沒有辦法去易服勞務云云，抗告意旨亦稱其積欠車貸、
    家中父母需奉養、有持續從事臨時工等未投保勞保之工作云
    云，然抗告人曾先後與臺中市大安區公所、臺中市立圖書館
    大雅分館協議，其能服履行義務勞務之時間，已如前述，有
    義務勞務執行協議書2份存卷足憑，足徵抗告人已評估其工
    作狀況，並經協議依其所能履行勞務時間，履行義務勞務，
    以兼顧工作需求及緩刑負擔之履行，自無於事後再以工作繁
    忙為由，置緩刑負擔履行於不顧之理。再者，抗告人既係從
    事臨時工，其竟無任何時間可於規定期間內完成履行提供義
    務勞務之負擔，是抗告人違反刑法第74條第2項第5款所定負
    擔，情節堪認重大，足見原宣告之緩刑難收其預期效果，而
    有執行刑罰之必要，抗告人徒以前開情詞抗告，並無足採。
五、綜上所述，臺中地檢署檢察官對於抗告人一再未按時前往義
    務勞務機構履行義務勞務，並未立即對其採取嚴厲處置，而
    係抱持相對寬容之態度，不斷以書面告誡，並給予延長履行
    時間，抗告人仍一再忽視，採取相應不理之態度，檢察官因
    而聲請撤銷緩刑宣告，於法實無不合。抗告人仍任憑己意，
    猶藉詞請求再給予其機會云云，難認其有珍惜緩刑寬典及懇
    切悔悟之心。從而，原裁定法院依檢察官之聲請撤銷其緩刑
    之宣告，核無不合。抗告人提起本件抗告，為無理由，應予
    駁回。
六、應依刑事訴訟法第412條，裁定如主文。
中　　華　　民　　國　　111 　年　　5 　　月　　25　　日
            刑事第十二庭   審判長法　官　張  國  忠
                                 法　官  李  雅  俐
                                 法　官  陳      葳
上列正本證明與原本無異。
不得再抗告。
　　　　　　　　　　　　　     　書記官  蔡  皓  凡 

中　　華　　民　　國　　111 　年　　5 　　月　　25　　日